【裁判字號】    97,台上,2180
【裁判日期】    970526
【裁判案由】    違反毒品危害防制條例
【裁判全文】
最高法院刑事判決            九十七年度台上字第二一八０號
上  訴  人  甲○○
            乙○○
上列上訴人等因違反毒品危害防制條例案件，不服台灣高等法院
高雄分院中華民國九十七年三月二十五日第二審判決（九十六年
度上訴字第二五四九號，起訴案號：台灣屏東地方法院檢察署九
十六年度偵字第一二四六號），提起上訴，本院判決如下：
    主  文
上訴駁回。
    理  由
按刑事訴訟法第三百七十七條規定，上訴於第三審法院，非以判
決違背法令為理由，不得為之。是提起第三審上訴，應以原判決
違背法令為理由，係屬法定要件。如果上訴理由書狀並未依據卷
內訴訟資料，具體指摘原判決不適用何種法則或如何適用不當，
或所指摘原判決違法情事，顯與法律規定得為第三審上訴理由之
違法情形，不相適合時，均應認其上訴為違背法律上之程式，予
以駁回。本件上訴人甲○○上訴意旨略稱：(一)、上訴人甲○○因
家庭經濟困苦、生活狀況不佳，才誤觸法網，犯罪情節尚輕，犯
後坦承犯行，配合檢、警調查，依刑法第五十九條規定得減輕其
刑，原判決未說明何以不適用該法條規定減輕其刑，有判決不備
理由之違法。(二)、甲○○於第一審及原審已供出上游毒犯及來源
，配合偵查本案，原判決未就其犯罪所為有利之辯解事項及證據
，予以調查，亦未於理由內說明，有應於審判期日調查之證據未
予調查及判決理由不備之違法。(三)、甲○○尚未著手於犯罪行為
之實行，為預備犯，原判決論以未遂犯，尚有未洽等語。上訴人
乙○○上訴意旨略稱：(一)、上訴人乙○○於第一審因聽信辯護人
所言，檢察官只在追究其提供場所，刑期約一年半至二年，且又
即將減刑，故而坦承犯行，詎竟被判處重刑，實難信服。(二)、乙
○○經營臥龍山莊有成，已還清近新台幣（下同）百萬元之債務
，不可能為五萬元去犯法。臥龍山莊為一開放式空間，無法管制
人員進出，甲○○或說民國九十六年二月五日或說同年二月十二
日向乙○○借用場地，此二次均有他人在場，可傳喚作證，苟乙
○○有同意出借場所，使用其店裡之電力即可，何必自備發電機
，足見其證言不可信等語。
惟查本件原判決認定上訴人等有原判決事實所記載之犯行，係以
上訴人甲○○於警詢及偵審中及乙○○於第一審均已坦承不諱，
並經證人陳文擇證實，復有查獲現場照片四十二幀，地圖一件附
卷及扣案如原判決附表所示之物品可資佐證。而該附表一所示之
物，經檢驗出氯化麻黃（Chloroephdrine）成分，亦有內政部
警政署刑事警察局九十六年三月二十日刑鑑字第０九六００三０
二一五號鑑定書可按等證據，予以綜合判斷，因而維持第一審論
處甲○○共同製造第二級毒品未遂罪刑及乙○○幫助製造第二級
毒品未遂罪刑之判決，駁回上訴人等在第二審之上訴，已詳予說
明其所憑之證據及認定之理由。而以乙○○於原審雖否認有幫助
製造甲基安非他命之犯行，辯稱：甲○○並未向伊借用場地，是
其自行將小貨車開到臥龍山莊後方之貨櫃屋製造甲基安非他命，
伊沒有同意，亦未有報酬之約定等語。惟查乙○○於第一審已坦
承，伊確實有提供場地供甲○○製造甲基安非他命，場地是在後
山那裡，甲○○有答應給伊五萬元到十萬元報酬等情甚詳，核與
甲○○於第一審結證稱：伊去找乙○○借地方調製一批化學原料
，查獲當天凌晨四時許，伊駕車載運化學原料上去，大約是在中
午時間，跟乙○○說要在後面製造甲基安非他命，如果成功的話
，會給五萬元至十萬元之報酬，乙○○有點頭，講完後伊就走上
去調製甲基安非他命等語相符，自堪採信。乙○○嗣後翻異，顯
係卸責之詞，不足採信，於理由內予以指駁。所為論斷，均有卷
存資料可資覆按，從形式上觀察，並無所謂違背法令之情形。按
刑法第五十九條之酌量減輕其刑，必於犯罪之情狀，在客觀上足
以引起一般同情，認為即予宣告法定低度刑期，猶嫌過重者，始
有其適用，至於被告家庭經濟困苦，犯後坦承犯行，配合檢警調
查等情狀，僅可為法定刑內是否為從輕科刑審酌之標準，不得據
為酌量減輕之理由。原判決未適用刑法第五十九條酌量減輕甲○
○之刑，於法難認有違。犯毒品危害防制條例第四條第二項製造
第二級毒品罪者，如供出毒品來源，因而破獲者，依同條例第十
七條固得減輕其刑，甲○○上訴意旨並未具體陳明其是否有或如
何供出毒品來源，因而破獲，而原審未予調查審酌，僅泛詞指摘
原判決未對其為有利之調查，難認係適法上訴第三審之理由。刑
法上之預備犯與未遂犯之區別，應以已否著手於犯罪行為之實行
為區別，如已著手於犯罪行為之實行而不遂者，即成立未遂犯，
必於著手犯罪構成要件行為以前之準備動作，始屬預備犯。依原
判決所記載之事實，甲○○已著手將製造甲基安非他命之原料麻
黃素等物加入桶內混合攪拌……製造出已完成氯化即製造甲基安
非他命流程第一階段之中間產物氯化麻黃四桶，始為警查獲等
情。原判決因認其已著手於犯罪行為之實行而不遂，而論以未遂
犯，於法自屬有據。甲○○上訴意旨謂其僅成立預備犯，顯係對
法律之誤解，不得執為上訴第三審之理由。甲○○之上訴為違背
法律上之程式，應予駁回。又乙○○上訴意旨並未依據卷內資料
具體指摘原判決有何違背法令之情形，徒憑己意，或就原判決已
有調查說明之事項，或就原審證據取捨及判斷證據證明力之職權
行使，泛指其違法，再為單純之事實上爭執，難認係適法上訴第
三審之理由，其上訴亦違背法律上之程式，應予駁回。
據上論結，應依刑事訴訟法第三百九十五條前段，判決如主文。
中    華    民    國  九十七  年    五    月  二十六  日
                      最高法院刑事第一庭
                          審判長法官  董  明  霈
                                法官  林  茂  雄
                                法官  張  祺  祥
                                法官  吳  昆  仁
                                法官  蘇  振  堂
      本件正本證明與原本無異
                                      書  記  官
中    華    民    國  九十七  年    五    月   三十   日
                                                      Ｋ


司法院資訊處製作；財團法人民間司法改革基金會備份。
